臺灣臺南地方法院臺南簡易庭民事判決
111年度南小字第195號
原      告  明台產物保險股份有限公司

法定代理人  長瀬耕一

                      住○○市○○區○○○路○段000號十 三樓
訴訟代理人  楊鵬遠律師                
被      告  蔡天來  


上列當事人間請求侵權行為損害賠償事件，經本院於民國111年3
月10日言詞辯論終結，判決如下：
　　主      文
被告應給付原告新臺幣8,342元，及自民國111年3月2日起至清償
日止，按年息百分之5計算之利息。
原告其餘之訴駁回。
訴訟費用新臺幣1,000元，由被告負擔新臺幣851元，餘由原告負
擔。
本判決原告勝訴部分得假執行。　 
    事實及理由
一、本件被告經合法通知，未於言詞辯論期日到場，核無民事訴
    訟法第386條所列各款情形，爰依原告之聲請，由其一造辯
    論而為判決。
二、原告起訴主張：原告承保訴外人林曉琪所有車牌號碼000-00
    00號自用小客車（下稱系爭小客車）車體損失險，保險期間
    自民國110年2月6日起至111年2月6日止。被告於110年5月2
    日20時4分許，駕駛車牌號碼000-0000號營業計程車，因倒
    車不慎擦撞停放在花蓮縣新城鄉海星中學宿舍側門前之系爭
    小客車，致系爭小客車受損，被告應負七成過失責任。原告
    已依保險契約賠付系爭小客車必要修復費用新臺幣（下同）
    14,000元（含鈑金5,000元、烤漆6,500元、零件2,500元）
    。爰依民法第184條第1項前段、第191條之2、保險法第53條
    第1項之規定，代位請求被告負損害賠償責任，並依過失相
    抵原則，減輕被告三成賠償責任等語。並聲明：被告應給付
    原告9,800元，及自起訴狀繕本送達翌日起至清償日止，按
    年息百分之5計算之利息。
三、被告未於言詞辯論期日到場，亦未提出書狀作何聲明或陳述
    。
四、本院判斷之理由：
　㈠原告主張其承保系爭小客車之車體險，被告於110年5月2日駕
    車倒車時，不慎撞及訴外人林曉琪停放在花蓮縣新城鄉海星
    中學宿舍側門前之系爭小客車，致系爭小客車左後車尾受有
    損害，原告已給付修復系爭小客車之理賠金等情，業據原告
    提出與所述相符之系爭小客車汽車保險單、系爭小客車行車
    執照、花蓮縣警察局新城分局嘉里派出所道路交通事故當事
    人登記聯單、道路交通事故初步分析研判表、道路交通事故
    現場圖、道路交通事故照片黏貼紀錄表、道路交通事故當事
    人住址資料申請書、汽車險理賠申請書、車損照片、三聯式
    統一發票、偉豐汽車估價單、原告汽車險零件詢價表為證（
    見本院卷第19-53頁），並經本院依職權向花蓮縣警察局新
    城分局調取本件道路交通事故現場圖、道路交通事故調查表
    (一)(二)、A3類道路交通事故調查紀錄表、車輛詳細資料報
    告、道路通事故當事人登記聯單、道路交通事故照片黏貼紀
    錄表（見本院卷第89-137頁）核閱屬實。被告已於相當時期
    受合法通知，未於言詞辯論期日到場作有利於己之陳述，亦
    未提出任何書狀或證據以供本院審酌，本院綜合上開事證，
    依調查證據之結果，堪信原告之主張為真實。
　㈡按因故意或過失，不法侵害他人之權利者，負損害賠償責任
    ；汽車、機車或其他非依軌道行駛之動力車輛，在使用中加
    損害於他人者，駕駛人應賠償因此所生之損害，民法第184
    條第1項前段、第191條之2前段分別定有明文。又汽車倒車
    時，應顯示倒車燈光或手勢後，謹慎緩慢後倒，並應注意其
    他車輛及行人，道路交通安全規則第110條第2款亦有明定。
    依被告於110年5月2日接受警察製作之A3類道路交通事故調
    查紀錄表時陳稱：我駕駛TDC-7287號營業計程車，從嘉南路
    往海星高中宿舍側門，載送客人到達海星高中宿舍側門下車
    ，我倒車後撞到系爭小客車後方等語(見本院卷第101頁)，
    可知被告駕駛汽車倒車時，疏未注意其他車輛，致其左後車
    尾與系爭小客車左後車尾發生碰撞而肇事；而依當時天候晴
    、夜間有照明、柏油路面乾燥無缺陷、無障礙物且視距良好
    (見本院卷第97頁)，客觀上並無不能注意之情事，顯見被告
    對於防止損害之發生顯未盡相當之注意，因而撞及系爭小客
    車，致系爭小客車受損，堪認被告就本件交通事故之發生確
    有過失，且被告前開駕車過失行為與系爭小客車毀損之結果
    間具有相當因果關係，被告自應負損害賠償責任。
　㈢次按不法毀損他人之物者，被害人得請求賠償其物因毀損所
    減少之價額；而負損害賠償責任者，除法律另有規定或契約
    另有訂定外，應回復他方損害發生前之原狀，且債權人得請
    求支付回復原狀所必要之費用，以代回復原狀，民法第196
    條、第213條第1項、第3項分別定有明文。又按物被毀損時
    ，被害人除得依民法第196條請求賠償外，並不排除民法第2
    13條至第215條之適用，惟民法第196條之規定即係第213條
    之法律另有規定，請求賠償物被毀損所減少之價額，得以修
    復費用為估定之標準，但以必要者為限，如修理材料以新品
    換舊品，應予折舊（最高法院77年第9次民事庭會議決議參
    照）。經查，系爭小客車因本件交通事故受損，原告已支付
    修復費用14,000元，其中零件費2,500元、鈑金5,000元、烤
    漆6,500元等情，業據原告提出偉豐汽車估價單暨三聯式發
    票為證（見本院卷第49-51頁），堪信為實在。依上開估價
    單所列維修項目與系爭小客車受損照片對照觀之，核與系爭
    小客車受損害部位相符，原告主張其為修復系爭小客車已支
    出14,000元，應為可採。又系爭小客車於100年10月出廠，
    此有公路監理電子閘門資料附卷可考（見本院卷第79頁），
    距本件車禍發生時即110年5月2日，已使用約9年餘，原告雖
    請求被告賠償全部修復費用，然系爭小貨車毀損部分之修復
    ，其材料之更換係以新品代替舊品，則計算上開材料零件之
    損害賠償數額時，自應扣除折舊部分始屬合理。而依行政院
    所頒固定資產耐用年數表及固定資產折舊率表之規定，汽車
    之耐用年數為5年，則系爭小客車雖已超過耐用年數，但於
    本件車禍發生時仍正常使用中，足見其零件應仍在固定資產
    耐用年限內，方可繼續使用，難認其零件已無殘餘價值，如
    超過耐用年限之部分仍依定率遞減法繼續予以折舊，則與固
    定資產耐用年限所設之規定不符。故參酌營利事業所得稅查
    核準則第95條第8款所定「營利事業折舊固定資產，於耐用
    年限屆滿仍繼續使用者，其殘值得自行預估可使用年數並重
    新估計殘值後，按原提列方法計提折舊」、所得稅法第51條
    ：「固定資產之折舊方法，以採用平均法、定率遞減法、年
    數合計法、生產數量法、工作時間法或其他經主管機關核定
    之折舊方法為準」，及該法施行細則第48條第1款：「本法
    第51條所定固定資產之折舊方法，採平均法者，以固定資產
    成本減除殘值後之餘額，按固定資產耐用年數表規定之耐用
    年數平均分攤，計算每期折舊額」等規定，本院認採用「平
    均法」計算其最後1年折舊後之殘值作為系爭小客車零件之
    殘餘價值【計算式：取得成本÷（耐用年數＋1）＝殘值】，較
    屬合理。準此，系爭小客車維修費用之零件費92,120元，以
    殘值核計後，僅得請求417元【計算式：2,500元（5+1）＝4
    17元，元以下4捨5入，下同】，再加計無需扣除折舊之鈑金
    5,000元、烤漆6,500元，堪認系爭小客車回復原狀得請求之
    費用合計為11,917元(計算式：417元＋5,000元＋6,500元＝11,
    917元)。
　㈣再按損害之發生或擴大，被害人與有過失者，法院得減輕賠
    償金額，或免除之，民法第217條第1項定有明文。此項規定
    之目的，在謀求加害人與被害人間之公平，倘受害人於事故
    之發生亦有過失時，由加害人負全部賠償責任，未免失諸過
    酷，是以賦予法院得減輕其賠償金額或免除之職權。原告自
    承系爭小客車駕駛人應就本件車禍事發生負擔百分之30失責
    任，原告前開損害額，於減輕被告百分之30責任，得請求被
    告賠償之金額為8,342元(計算式：11,917元×70％＝8,342元)
    。
　㈤又按被保險人因保險人應負保險責任之損失發生，而對於第
    三人有損失賠償請求權者，保險人得於給付賠償金額後，代
    位行使被保險人對於第三人之請求權；但其所請求之數額，
    以不逾賠償金額為限，保險法第53條第1項定有明文。而損
    害賠償祗應填補被害人實際損害，保險人代位被害人請求損
    害賠償時，依保險法第53條第1項規定，如其損害額超過或
    等於保險人已給付之賠償金額，固得就其賠償之範圍，代位
    請求賠償；如其損害額小於保險人已給付之賠償金額，則保
    險人所得代位請求者，應祗以該損害額為限(最高法院100年
    度台上字第1975號判決意旨參照)。原告承保之系爭小貨車
    於本件事故發生後，原告固已理賠車主林曉琪9,800元，然
    系爭小客車實際所受損害為8,342元，原告給付之保險金雖
    高於8,342元，但其得代位向被告請求之損害賠償，不得超
    過被保險人林曉琪實際所受之損害。準此，原告得請求被告
    賠償系爭小客車之修復費用為8,342元，逾此範圍之主張，
    則屬無據。
　㈥末按給付無確定期限者，債務人於債權人得請求給付時，經
    其催告而未為給付，自受催告時起，負遲延責任。其經債權
    人起訴而送達訴狀，或依督促程序送達支付命令，或為其他
    相類之行為者，與催告有同一之效力。遲延之債務，以支付
    金錢為標的者，債權人得請求依法定利率計算之遲延利息。
    應付利息之債務，其利率未經約定，亦無法律可據者，週年
    利率為5％。民法第229條第2項、第233條第1項前段及第203
    條亦有明定。原告請求被告賠償前開金額，係屬給付未有確
    定期限之金錢債權，其請求自民事起訴狀繕本送達被告之翌
    日即111年3月2日(被告應為送達處所不明，本院依職權為公
    示送達，並於111年2月9日將公告黏貼於本院公告處及張貼
    於司法院網站，依民事訴訟法第152條規定，於111年3月1日
    發生效力，有本院公示送達公告及公示送達證書附於本院卷
    第65-69頁可憑)起至清償日止，按年息百分之5計算之利息
    ，亦屬有據，應予准許。
五、綜上所述，被告因駕駛過失行為致系爭小客車受有損害，原
    告已履行其保險賠償義務賠付完畢，從而，原告依民法第18
    4條第1項前段、第191條之2前段、第196條及保險法第53條
    第1項之規定，請求被告給付8,342元，及自111年3月2日起
    至清償日止，按年息百分之5計算之利息，為有理由，應予
    准許。逾此範圍之請求，為無理由，應予駁回。
六、末按法院為終局判決時，應依職權為訴訟費用之裁判；各當
    事人一部勝訴、一部敗訴者，其訴訟費用，由法院酌量情形
    ，命兩造以比例分擔或命一造負擔，或命兩造各自負擔其支
    出之訴訟費用，民事訴訟法第87條第1項、第79條分別定有
    明文。查，本件訴訟費用額確定為1,000元（即第一審裁判
    費），爰依職權確定本件訴訟費用額如主文第3項所示。
七、本件係依民事訴訟法第427條第2項第11款適用簡易訴訟程序
    所為被告部分敗訴之判決，依同法第389條第1項第3款之規
    定，就原告勝訴部分，應依職權宣告假執行。
八、據上論結，本件原告之訴為一部有理由、一部無理由，判決
    如主文。
中　　華　　民　　國　　111 　年　　3 　　月　　24　　日
                  臺灣臺南地方法院臺南簡易庭
                                  法  官　張桂美　
以上正本係照原本作成。
對於小額程序第一審判決之上訴，非以其違背法令為理由，不得為之。如不服本判決，應於送達後20日內，向本院提出上訴狀並表明上訴理由（須附繕本）且上訴狀內應記載表明（一）原判決所違背之法令及其具體內容；（二）依訴訟資料可認為原判決有違背法令之具體事實者。如委任律師提起上訴者，應一併繳納上訴審裁判費用。　　　　　　　　　　　　　　　　 
中　　華　　民　　國　　111 　年　　3 　　月　　28　　日
                                  書記官  林彥丞